臺灣高等法院刑事判決　　　　　　　　100年度上訴字第827號
上　訴　人　臺灣桃園地方法院檢察署檢察官
被　　　告　林泰擇
選任辯護人　陳筱屏律師
上列上訴人因被告違反毒品危害防制條例案件，不服臺灣桃園地
方法院99年度訴字第714 號，中華民國100 年1 月28日第一審判
決（起訴案號：臺灣桃園地方法院檢察署98年度偵字第20053 號
），提起上訴，本院判決如下：
    主  文
原判決撤銷。
林泰擇販賣第一級毒品，處有期徒刑拾伍年捌月。扣案之海洛因
拾參包（共淨重伍公克）均沒收銷燬之。未扣案之販賣第一級毒
品所得新臺幣貳萬伍千元沒收，如全部或一部不能沒收，以其財
產抵償之。扣案之門號0000000000號行動電話ＳＩＭ
卡壹張、電子磅秤壹台沒收；未扣案之林泰澤所有之門號000
0000000號行動電話話機壹支沒收，如不能沒收時，追徵
其價額。
    事  實
一、林泰澤前因偽造文書案件，經臺灣士林地方法院以96年度士
    簡字第307號判決判處有期徒刑5月，緩刑4年，民國96年5月
    7日判決確定，目前仍在緩刑期間；又因違反毒品危害防制
    條例案件，經臺灣桃園地方法院以96年度訴字第1296號判決
    判處有期徒刑6月，如易科罰金以新臺幣（下同）1千元折算
    1日，減為有期徒刑3月，如易科罰金以1千元折算1日確定，
    於97年1月2日易科罰金執行完畢（本案未構成累犯）。
二、林泰澤明知海洛因係屬毒品危害防制條例所列之第一級毒品
    ，不得販賣，竟意圖營利，以其所有0000000000門號行動電
    話為聯絡工具，對外以「臭弟」為名，伺機販賣第一級毒品
    海洛因，於96年2月10日以其所有之0000000000號行動電話
    與古文泉所使用之0000000000號聯繫，於當日晚間10時許，
    在桃園縣中壢市○○路某處，以新臺幣（下同）25000元之
    價額，販賣第一級毒品海洛因一錢予古文泉，並收取古文泉
    支付價金25000元。
三、嗣後古文泉將其中部分毒品摻入葡萄糖分裝為10小包，於翌
    日（11日）下午3時許在桃園縣桃園市○○○路○段76巷內為
    警當場查獲其持有上開第一級毒品10小包，古文泉並攜警前
    往其位於桃園縣中壢市○○街27號住處扣得第一級毒品海洛
    因3小包及古文泉所有之電子磅秤等物（古文泉施用第一級
    毒品部分，經台灣桃園地方法院以96年度訴字第1075號判處
    有期徒刑拾月確定），古文泉遂向桃園縣政府警察局中壢分
    局偵查隊員警表示欲提供毒品交易之線報供警方查緝，古文
    泉乃於96年2月11日配合警方，以其所使用之0000000000號
    行動電話撥打予林泰澤所有之上開0000000000號行動電話，
    偽稱欲以1錢25000元價格，購買第一級毒品海洛因2錢（即
    7.5公克），林泰澤與古文泉於電話中約定在桃園縣中壢市
    ○○路612號前見面交易後，於同日20時30分許，林泰澤持
    其所有第一級毒品海洛因3包（原合計淨重7.8公克，合計驗
    餘淨重6.92公克，純度81.76%，純質淨重5.66公克）裝置於
    其所有之峰牌香菸盒內，夥同不知情之友人廖翊如，駕駛車
    號6400-QA自小客車，將該海洛因攜至上開約定地點欲將之
    交付予古文泉，嗣林泰澤見員警上前盤查，即將內裝有前述
    第一級毒品海洛因3包之峰牌香菸盒丟棄於地上，仍當場為
    警查扣，警方另於林泰澤所駕駛之自用小客車上扣得其所有
    備供秤量毒品販售用之電子磅秤1台及林泰澤所使用之上開
    0000000000號之SIM卡（林泰擇於96年2月11日販賣第一級毒
    品未遂部分經本院以97年度上訴字第3851號判處有期徒刑拾
    伍年陸月，經最高法院上訴駁回確定），始悉上情。
二、案經臺灣高等法院檢察署函送臺灣桃園地方法院檢察署檢察
    官偵查起訴。
    理  由
壹、程序部分：
一、按被告以外之人於偵查中向檢察官所為之陳述，除顯有不可
    信之情況者外，得為證據，刑事訴訟法第159條之1第2項定
    有明文。證人古文泉於96年4月25日檢察官偵查中之陳述，
    查無顯不可信之情況，被告及辯護人亦未指出並證明證人古
    文泉之證言有何顯不可信之情況，依刑事訴訟法第159條之1
    第2項規定，上開證人於檢察官訊問時所為之陳述，自有證
    據能力，且本件於原審已傳喚證人古文泉到庭使被告及辯護
    人有行使反對詰問權之機會，證人古文泉於96年4月25日檢
    察官偵查中之陳述，自得為證據。
二、證人古文泉於96年2 月11日檢察官偵查時之陳述雖未經具結
    ，惟按刑事訴訟法第158條之3規定：「證人、鑑定人依法應
    具結而未具結者，其證言或鑑定意見，不得作為證據。」所
    謂「依法應具結而未具結者」，係指檢察官或法官依刑事訴
    訟法第175條之規定，以證人身分傳喚被告以外之人（證人
    、告發人、告訴人、被害人、共犯或共同被告）到庭作證，
    或雖非以證人身分傳喚到庭，而於訊問調查過程中，轉換為
    證人身分為調查時，此時其供述之身分為證人，則檢察官、
    法官自應依本法第186條有關具結之規定，命證人供前或供
    後具結，其陳述始符合第158條之3之規定，而有證據能力。
    若檢察官或法官非以證人身分傳喚而以共犯、共同被告身分
    傳喚到庭為訊問時，其身分既非證人，即與「依法應具結」
    之要件不合，縱未命其具結，純屬檢察官或法官調查證據職
    權之適法行使，當無違法可言。而前揭不論係本案或他案在
    檢察官面前作成未經具結之陳述筆錄，係屬被告以外之人於
    偵查中向檢察官所為之陳述，本質上屬於傳聞證據，基於保
    障被告在憲法上之基本訴訟權，除該被告以外之人死亡、身
    心障礙致記憶喪失或無法陳述、滯留國外或所在不明而無法
    傳喚或傳喚不到、或到庭後拒絕陳述等情形外，如已經法院
    傳喚到庭具結而為陳述，並經被告之反對詰問，前揭非以證
    人身分而在檢察官面前未經具結之陳述筆錄，除顯有不可信
    之情況者外，依刑事訴訟法第159條之1第2項，仍非不得為
    證據，惟應於判決內敘明其符合傳聞證據例外之理由。不能
    因陳述人未經具結，即一律適用同法第158條之3之規定，排
    除其證據能力（最高法院97年度台上字第1373號判決意旨參
    照、另97年度台上字第2175號號判決亦同此見解）。查證人
    古文泉於99年2月11日在檢察官訊問時以被告身分所為之陳
    述，因檢察官係以被告身分傳喚，其身分既非證人，即與「
    依法應具結」之要件不合，且原審亦傳喚證人古文泉到庭使
    被告林泰擇及其辯護人有行使反對詰問權之機會，自不能以
    其上開陳述未經具結，即排除其證據能力，次查，證人古文
    泉於96年4月25日再次經檢察官以證人身分具結證述，核與
    其於96年2月11日檢察官偵查時之陳述之內容一致（見96年
    度偵字第5922號卷第61至62頁），其二次於偵訊中所為陳述
    內容既屬一致，應得採為證據。
三、按被告以外之人於檢察事務官、司法警察官或司法警察調查
    中所為之陳述，與審判中不符時，其先前之陳述具有較可信
    之特別情況，且為證明犯罪事實存否所必要者，得為證據，
    刑事訴訟法第159條之2定有明文。所謂「前後陳述不符」之
    要件，應就前後階段之陳述進行整體判斷，以決定其間是否
    具有實質性差異，惟無須針對全部陳述作比較，陳述之一部
    分有不符，亦屬之；而所謂「較可信之特別情況」之情形，
    亦應就前後陳述時之各種外部情況進行比較，以資決定何者
    外部情況具有可信性。查證人古文泉於96年2月11日警詢中
    所為之證言，係被告以外之人於審判外之言詞或書面陳述，
    依刑事訴訴法第159條第1項之規定，除符合同法第159條之1
    至第159條之4之規定外，原則上並無證據能力，然證人古文
    泉業經原審傳喚到庭作證，並給予被告林泰擇及辯護人進行
    詰問予以辨明之機會，且證人古文泉於警詢中所為之陳述為
    證明犯罪事實存否之必要事項，原審亦於97年度訴字第56號
    審理中勘驗證人古文泉之96年2月11日警詢錄音光碟，關於
    被告販賣毒品之內容均為證人古文泉自行說出，非警員引誘
    下證人古文泉始證述，亦未有警員恐嚇利誘之語氣，有勘驗
    筆錄1份附卷可稽（見原審97年度訴字第56號卷第119至125
    頁），依證人古文泉於偵、審中亦始終未主張警員於警詢中
    有對其刑求或有其他違法取供之情事，尚足認證人古文泉於
    警詢中並無任何受強暴、利誘、脅迫或刑求等不正取供之情
    形存在，堪認上揭警詢筆錄確係警員依證人古文泉基於自己
    之自由意思之證述而為記載，辯護人所辯證人古文泉於原審
    所證在警詢的證述係被警察誘導，認有違法取證云云，並不
    足採。且查，證人古文泉於原審中作證內容核與上開警詢中
    陳述顯有出入，其於原審翻稱購買毒品之上游係綽號「阿碰
    」者，未曾於警詢、偵查中有此陳述，如其確係向綽號「阿
    碰」者購買，尚無於警詢、偵訊中未曾提出而僅指稱係向被
    告購買之理，且其於原審作此證述後，經本院多次傳喚其到
    庭作證與警員對質，其亦藉故避不出庭，有本院之傳票、古
    文泉之父信函在卷可佐，且本院傳喚查獲警員林英志到庭具
    結證稱：當時古文泉係以Ａ１之代號製作筆錄，當時絕對是
    古文泉自己供出上游，其沒有聽過古文泉提到「阿碰」這個
    人，當時古文泉打電話給他的上游約出來就是被告，古文泉
    跟警方所講的話，當時承辦員警4人都會一起聽到，4個人是
    共同坐同一部車去的，都有聽到等語（見本院卷第91頁），
    核與證人林英志於偵訊中所證情節一致（見96年度偵字第59
    22號卷第63頁至64頁），參以證人古文泉於查獲後旋即由警
    方製作筆錄，應無充裕時間權衡其陳述之利害得失，且其內
    容亦較少受他人干預之可能，又係其配合警方查察毒品來源
    之自願性陳述，依其陳述確實約得被告於當日攜帶毒品欲販
    賣予古文泉未遂，業據本院調閱本院97年度上訴字第3851號
    案卷查證明確，復無證據可認其於警詢時所為之陳述係公務
    員違背法定程序所取得，證人古文泉於原審時所證與警詢筆
    錄不一致之筆錄，除其購買毒品之時間地點均不詳外，購買
    之上游亦與其打電話約得之人不同，其於原審之證詞應係隨
    意指稱不詳姓名之「阿碰」而迴護被告之詞，不足採信，自
    堪認上開警詢所為之證述具有可信性之特別情況，而依刑事
    訴訟法第159條之2之規定，具有證據能力。
四、末按被告以外之人於審判外之言詞或書面陳述，除法律有規
    定者外，不得作為證據；被告以外之人於審判外向法官所為
    之陳述，得為證據；被告以外之人於偵查中向檢察官所為之
    陳述，除顯有不可信之情況者外，得為證據；被告以外之人
    於審判外之陳述，雖不符刑事訴訟法第159條之1至第159條
    之4之規定，而經當事人於審判程序同意作為證據，法院審
    酌該言詞陳述或書面陳述作成時之情況，認為適當者，亦得
    為證據。當事人、代理人或辯護人於法院調查證據時，知有
    第159條第1項不得為證據之情形，而未於言詞辯論終結前聲
    明異議者，視為有前項之同意，刑事訴訟法第159條第1項、
    第159條之1、第159條之5分別定有明文。本判決下列所引用
    之其餘證據資料，均經依法踐行調查證據程序，亦查無違反
    法定程序取得之情形，當事人於本院言詞辯論終結前亦未聲
    明異議，本院審酌證據資料製作時之情況，均無違法不當及
    證明力明顯過低之瑕疵，亦查無依法應排除其證據能力之情
    形，認以之作為證據應屬適當，皆有證據能力。
貳、實體部分：
一、訊據被告林泰擇矢口否認販賣海洛因給古文泉，辯稱：伊沒
    有販賣毒品給古文泉。於96年2月11日被查獲的毒品是古文
    泉前一天晚上在中壢市○○路612號附近賭博輸給伊，押在
    伊這邊，當時是郭秉志載伊去賭博的，96年2月11日古文泉
    打電話給伊，因為他欠伊錢，他叫伊過去，要還伊錢並叫伊
    把抵押在伊這裡的東西拿過去云云。惟查：
(一)證人古文泉於96年2月11日14時施用第一級毒品海洛因為警
    於96年2月11日15時30分許，在桃園縣桃園市○○○路○段76
    巷內當場查獲，並扣得第一級毒品海洛因10小包，嗣古文泉
    再攜警前往其上開住處，另扣得第一級毒品海洛因3小包及
    古文泉所有之黑色鐵盒子及電子磅秤，業據台灣桃園地方法
    院96年度訴字第1075號判處有期徒刑拾月確定，有該判決在
    卷可參，其涉嫌意圖販賣而持有第一級毒品罪嫌部分，經臺
    灣桃園地方法院檢察署檢察官以96年度偵字第4357號為不起
    訴處分確定，亦有不起訴處分書在卷可稽。扣案之上開毒品
    ，經送法務部調查局鑑定結果，係含有第一級毒品海洛因成
    分（合計淨重5.00公克，空包裝總重2.86公克），有法務部
    調查局96年3月23日調科壹字第09623025260號鑑定書在卷可
    稽（見98年度偵字第20053號卷第56頁背面）。
(二)古文泉向警方供出其於96年2月10日向被告購買海洛因毒品
    而為警查獲被告犯行之事實，有證人古文泉於96年2月11日
    查獲當日於警詢中陳稱：伊要提供線索給警察，販賣伊毒品
    的人綽號叫「臭弟」，林泰擇是伊所稱之臭弟，我們雙方均
    約定新生路路旁交易，約定於晚上較多，有二次，伊打電話
    給綽號「臭弟」之林泰擇（0000000000號）說伊要拿貨，他
    們就約伊至中壢市○○路一帶取貨，我們是以一錢單位，伊
    需支付他25,000元，伊與綽號「臭弟」之林泰擇是經由朋友
    綽號叫「刁子」之男子於電動場介紹所認識，伊希望保密伊
    身分，若是傳伊做證，伊會否認所有事情，伊有家人，伊害
    怕他們報復等語明確（見96年度偵字第5922號卷第16至18頁
    ），核與當日經檢察官訊問時古文泉以被告身分供稱：於96
    年2月11日15點30分在桃園縣中壢市○○○路○段76巷內是否
    被警方扣得海洛因10小包，嗣後又在伊永安街住處再度扣得
    海洛因毒品3小包還有電子磅秤1台，該些毒品，伊跟一個叫
    做「臭弟」的人買的，總共花了25,000元等語相符（見98年
    度偵字第20053號卷第55頁背面）。其於96年4月25日再次經
    檢察官以證人身分具結亦證稱：伊被警察查獲時，警察有叫
    伊供出上線，所以當天伊有約他（林泰擇）出來，伊並沒有
    積欠林泰擇金錢，被查獲的3包毒品也不是伊抵押在被告那
    裡，伊被查獲時所扣到的毒品跟林泰擇買的，伊那天被查獲
    一共10小包，還有2小塊，伊與林泰擇買海洛因後會用葡萄
    糖或其他東西稀釋過，那10小包是伊用葡萄糖摻進去，那2
    小塊是林泰擇給伊的，還沒有摻過。當天警員查獲伊後，他
    們叫我供出上線，伊就打電話給林泰擇，叫林泰擇過來找伊
    ，伊打電話時，警員就在旁邊，伊前一天才跟林泰擇買伊被
    查獲的那些毒品，伊跟林泰擇在電話中講說伊還要「2」（
    指的就是還要2錢），伊叫他再帶下來，他就說好，他會下
    來，伊跟他約在中壢市○○路610號附近，那邊是一個朋友
    的家，林泰擇大約9點多到那個地方，後來林泰擇在該處門
    口就被警察查獲了，伊係用0000000000號行動電話與林泰擇
    聯絡等語明確（見96年度偵字第5922號卷第61至62頁），核
    與證人即現場查獲本案之警員林英志於96年4月25日檢察官
    訊問及原審97年度訴字第56號案件審理時證稱：21日當天我
    們先查獲古文泉，我們叫古文泉供出上線，古文泉就說上線
    是林泰擇，並打電話給林泰擇，古文泉在電話中跟林泰擇說
    要買毒品，但是在電話中實際的內容伊並沒有聽得很清楚，
    古文泉與林泰擇2人約在我們查獲的地點，古文泉並帶我們
    去那邊等，我們在車子裡面等，一共有2輛車過去，到了查
    獲地點，看到有人，我們就問是否是林泰擇，古文泉說是，
    我們就過去抓人，我們看到林泰擇馬上把香煙盒丟地上，我
    們就把它撿起來問是不是林泰擇的，林泰擇本來不承認，後
    來才承認，我們在香煙盒裡有查獲毒品，我們有問這些毒品
    要作何拜用，林泰擇說是自己要用的，然後到了警察局後，
    林泰擇想一想好像認為是古文泉調他出來的，所以改口說是
    古文泉寄放的等語一致（見96年度偵字第5922號卷第63至64
    頁，原審97年度訴字第56號卷第83至92頁），證人林英志亦
    於本院結證稱：當時古文泉係以Ａ１之代號製作筆錄，當時
    絕對是古文泉自己供出上游，當時古文泉打電話給他的上游
    約出來就是被告等語明確（見本院卷第91頁），並經證人即
    現場查獲警員陳正育於原審97年度訴字第56號案件審理時證
    稱：當天查獲古文泉後，古文泉有主動說上線是叫「臭弟」
    的人，住在三重，伊請古文泉打電話約上線，古文泉就自己
    打電話給上線，兩人談話的內容，伊忘記了，主要就是要和
    被告調毒品海洛因，古文泉在電話中不可能說出海洛因，只
    有說要軟的，至於是拿或賣，幾乎都不會提到，實際上的情
    形他們談話就是要交易，古文泉說交易的對象會開紅色的自
    用小客車，由三重南下中壢，車上會載著女友，在查獲現場
    也確有該部自用小客車，然後有1男1女下車，伊立刻出示證
    件，並詢問被告身上有無攜帶違禁物品，被告將手上的毒品
    海洛因丟到地上，到了桃園縣中壢市○○路612號時，古文
    泉並未下車等語綦詳（見原審97年度訴字第56號卷第92至10
    0頁）。依證人古文泉警詢及偵查中之證述可知其於96年2月
    11日為警查獲後供出毒品來源，以其所使用之0000000000號
    行動電話撥打被告之0000000000號行動電話與被告聯絡購買
    第一級毒品海洛因，被告因見警方查察，乃將所攜置有白色
    粉末物3包之峰牌香煙盒內丟棄於地，而該白色粉末經送驗
    鑑定結果確含有第一級第6項毒品海洛因（合計淨重6.92 公
    克）有法務部調查局96年3月16日調科臺字第09623022700號
    鑑定書在卷足憑（見98年度偵字第20053號卷第56頁背面）
    ，並扣得被告所有0000000000號行動電話SIM卡1張及電子磅
    秤1台，有桃園縣警察局扣押物品清單可稽，被告對此於本
    院亦不爭執。
(三)上開古文泉於96年2月11日下午3時30分許為警查獲後向桃園
    縣政府警察局中壢分局偵查隊警員表示欲提供毒品交易之線
    報供警方查緝，於96年2月11日配合警方，以其所使用之門
    號0000000000號行動電話撥打予林泰澤所有之門號0000000
    000號行動電話，偽稱欲購買第一級毒品海洛因2錢，2人於
    電話中約定在桃園縣中壢市○○路612號前見面交易，嗣於
    同日晚間8時30分許，林泰澤將欲販售予古文泉第一級毒品
    海洛因2包及已施用剩餘之第一級毒品海洛因1包（海洛因3
    包合計淨重6.92公克，空包裝總重1.61公克）裝置於其所有
    之峰牌香菸盒內，而攜至上開約定地點，警員上前盤查時，
    林泰澤隨即將內裝有第一級毒品海洛因3包之峰牌香菸盒丟
    棄於地上，當場為警查獲之事實，業經本院以97年度上訴字
    第3851號判決林泰擇犯販賣第一級毒品未遂之罪處有期徒刑
    15年6月，被告提起上訴，經最高法院以98年度台上字第490
    4號判決駁回上訴確定，業據本院調閱原審97年度訴字第56
    號、本院97年度上訴字第3851號、最高法院98年度台上字第
    4904號案件卷宗查證明確，並有上開判決在卷可憑。是證人
    古文泉因持有毒品為警查獲後，供述其上游為被告，並配合
    警方向被告表示欲購買毒品，與被告相約於96年2月11日晚
    間8時30分許於桃園縣中壢市○○路612號前買賣海洛因之事
    實，亦可認定。
(四)雖被告辯稱其於96年2月10日晚上係在桃園縣中壢市○○路
    612號附近賭博數小時，惟查，桃園縣中壢市○○路612號所
    在之位置，若使用遠傳門號之行動電話，其最近基地台或可
    能使用之基地台應為桃園縣中壢市○○街173號3樓、桃園縣
    中壢市○○○路63號10樓樓頂及屋突，桃園縣中壢市○○路
    612 號房屋原則上並不在桃園縣中壢市○○○街6、8號12樓
    頂樓基地台目標範圍內，僅有可能於附近基地台故障時，短
    暫使用該基地台訊號，有遠傳電信股份有限公司（下稱遠傳
    公司）97年5月28日遠傳（企營）字第09710506087號函、97
    年10月31日遠傳（企營）字第09711003167號函附卷可稽（
    見原審97年度訴字第56號卷第107頁，本院97年度上訴字第
    3851號卷第55頁）。又被告於原審97年度訴字第56號案件中
    供稱：門號0000000000行動電話僅其在使用等語（見原審97
    年度訴字第56號卷第131頁），依被告所使用之門號0000000
    000行動電話通聯紀錄，96年2月10日22時6分44秒起至同日
    22時11分13秒止，其通聯之基地臺位置均在桃園縣中壢市○
    ○○街6、8號12樓頂樓，雖於同日22時11分19秒許，被告所
    使用之行動電話基地臺出現在桃園縣中壢市○○○路63號10
    樓樓頂，惟於同日22時19分15秒許，被告所使用之行動電話
    基地臺位置又移轉至桃園縣中壢市○○○街6、8號12樓屋頂
    ，有該遠傳公司雙向通聯紀錄在卷可參（見96年度偵字第59
    22號卷第53頁），顯見被告於96年2月10日在桃園縣中壢市
    ○○街612號附近停留之時間甚為短暫，而證人古文泉於警
    詢及檢察官訊問時均證述：伊有跟被告買過2次毒品，96 年
    2月10日伊有跟被告買毒品，就是伊96年2月11日被查獲的那
    些毒品，雙方約定往桃園縣中壢新生路旁交易，約定於晚上
    比較多，是以1錢為單位，為25,000元等語（見96年度偵字
    第5922號卷第17、62頁）。觀諸被告於96年2月10日22時許
    ，曾出現在桃園縣中壢市612號附近數分鐘，核與證人古文
    泉於警詢及檢察官訊問時證述96年2月10日晚間曾在桃園縣
    中壢市○○路612號附近向被告購買第一級毒品海洛因等情
    相符，亦足以佐證證人古文泉於警詢、偵查時所為之證述，
    應與事實相符，被告所辯其係於該處與古文泉賭博數小時云
    云，尚難採信。
(五)至證人古文泉於原審97年度訴字第56號案件審理中雖改變證
    詞，附和改證稱：伊與被告是被查獲前的幾個月在朋友那裡
    賭博認識的，伊本身有施用毒品，毒品是向叫「阿碰」的人
    購買的，伊都叫被告「阿弟」，96年2月11日伊因為持有毒
    品被警察查獲，警察叫伊交1個人，不然要辦伊販賣，所以
    伊在晚上6時許打電話給被告，叫被告將伊放在被告那裡的2
    包毒品拿過來，伊在96年2月11日並沒有要和被告買毒品，
    因為96年2月10日晚上，伊與被告在朋友「刁子」家中賭博
    ，被告有借伊4萬元，伊就押了2包海洛因在被告那裡，警察
    叫伊交出東西，伊不知道哪裡有，後來伊想到有2包東西在
    被告那裡，所以才講出被告，伊不知道會害被告被起訴販賣
    云云（見原審97年度訴字第56號卷第62至69頁）。惟查：
  1.按證人之陳述有部分前後不符或相互間有所歧異時，究竟何
    者為可採，法院仍得本其自由心證予以斟酌，非謂一有不符
    或矛盾，即認其全部均為不可採信；茍其基本事實之陳述與
    真實性無礙時，非不得予以採信（最高法院70年度台上字第
    1599號判例參照）。證人古文泉於原審雖證述：警詢係受警
    員不當引導云云，惟證人古文泉於原審對所謂不當引導之警
    員究為何人無法提出說明，證人古文泉此部分之證詞，已有
    可疑。而證人古文泉於96年4月25日以證人身分接受檢察官
    訊問時，經檢察官告知具結之義務及偽證罪之處罰後，仍在
    具結之後同為其購買毒品對象係被告之陳述，亦未就警員有
    不當取證行為向檢察官有所陳訴，另據原審於97年度訴字第
    56號案中勘驗證人古文泉之96年2月11日警詢錄音光碟，關
    於被告販賣毒品之內容均為證人古文泉自行說出，並非警員
    引誘證人古文泉為此證述，其間未聞警員有恐嚇利誘之語氣
    ，有原審勘驗筆錄附卷可稽（見原審97年度訴字第56號卷第
    119至125頁）。參酌本案並無任何反證顯示證人古文泉於警
    詢時之陳述有何違反其任意性之情形，就證人古文泉警詢時
    製作筆錄之客觀環境，應具有可信之情況擔保，而查獲本案
    之證人陳正育於原審97年度訴字第56號案中具結證述：沒有
    跟古文泉說一定要交出上手，否則要以販賣毒品辦，古文泉
    的上手，的確是古文泉主動說出的等語（見原審97年度訴字
    第56號卷第96頁）。證人古文泉於偵查、原審審理程序中亦
    始終未主張警員於警詢中有對其刑求或有其他違法取供之情
    事，堪認證人古文泉於警詢中並無任何受強暴、利誘、脅迫
    或刑求等不正取供之情事存在，上揭警詢筆錄確係警員依證
    人古文泉基於自己自由意思之供述而為記載。辯護人所辯證
    人古文泉於原審所證在警詢的證述係被警察誘導，認有違法
    取證云云，並不足採。且查，證人古文泉於原審翻稱購買毒
    品之上游係綽號「阿碰」者，並未曾於警詢、偵查中有此陳
    述，且其於原審作此證述後，經本院多次傳喚其到庭作證與
    警員對質，其亦藉故避不出庭，有本院之傳票、古文泉之父
    信函在卷可佐，本院傳喚查獲警員林英志到庭具結證稱：當
    時古文泉係以Ａ１之代號製作筆錄，當時絕對是古文泉自己
    供出上游，其沒有聽過古文泉提到「阿碰」這個人，當時古
    文泉打電話給他的上游約出來就是被告，古文泉跟警方所講
    的話，當時承辦員警4人都會一起聽到，4個人是共同坐同一
    部車去的，都有聽到等語（見本院卷第91頁），核與證人林
    英志於偵訊中所證情節一致（見96年度偵字第5922號卷第63
    頁至64頁），參以證人古文泉於查獲後旋即由警方製作筆錄
    ，應無充裕時間權衡其陳述之利害得失，且其內容亦較少受
    他人干預之可能，又係其配合警方查察毒品來源之自願性陳
    述，依其陳述確實約得被告於當日攜帶毒品欲販賣予古文泉
    未遂，業據本院調閱本院97年度上訴字第3851號案卷查證明
    確，證人古文泉於原審時所證除其購買毒品之時間地點均不
    詳外，購買之上游亦與其打電話約得毒品來源之人不同，其
    於原審所為有利被告之陳述：未曾向被告買過毒品，是警察
    叫伊交1個人，所以才和被告聯繫云云，核與常情有違，其
    與被告認識尚淺，若無向被告購得毒品之經驗，當無於警察
    查獲時連繫被告購得毒品之可能，其於原審之證詞，應係隨
    意指稱不詳姓名之「阿碰」而為迴護被告之詞，不足採信，
    其在警詢及偵查中關於本案犯罪事實成立與否之關鍵事實均
    已明白詳細，該警詢筆錄、偵訊筆錄內容之公正客觀性即無
    由質疑，參酌證人古文泉於查獲後即經警方對其製作筆錄，
    其記憶印象深刻，且為配合警方查察其毒品來源之自願性陳
    述，核其警詢陳述內容亦較無受他人不正干預之可能，以之
    與其在原審作證所為陳述相較，證人古文泉於警詢時之陳述
    與原審證述不符部分，當具有較可信之情況，自得援為認定
    被告犯罪事實之證據，不因於原審審理時不一致之陳述受影
    響。
  2.另證人古文泉於原審97年度訴字第56號案件審理中雖證述：
    於96年2月10日晚間6、7時許，伊與被告在桃園縣中壢市○
    ○路600多號某處賭博，現場總共有幾個人，伊不清楚，但
    是有3個人在賭博，是用骰子賭，後來只剩下伊與被告，另
    外1個人的名字，伊不清楚，伊現金帶了3萬元輸掉了，被告
    又借伊4萬元，伊總共輸掉7萬元，7萬元都是被告贏走的，
    玩完了之後，伊沒有錢可以還給被告，因為被告自己也有在
    施用毒品海洛因，所以伊才將毒品海洛因2包抵給被告，1包
    海洛因是1錢，海洛因的形狀是壓成一團的塊狀，不是粉末
    ，是被告叫伊抵押毒品的，伊約在晚上8、9點離開賭場的，
    伊離開時被告還在，伊有跟被告說給伊1天的時間，伊隔天
    就會還錢，當時市面上毒品海洛因的價格1錢約3.7克2萬多
    元云云（見原審97年度訴字第56號卷第67頁至第70頁），惟
    被告於該案警詢、偵查及原審卻分別供述：扣案之3包毒品
    及電子磅秤均是「小古」的，「小古」於96年2月10日賭博
    輸給我快要3萬元，因為伊跟「小古」不熟，所以才會將「
    小古」的毒品留在身上，後來「小古」說要還錢，伊才把「
    小古」質押的毒品及電子磅秤還給「小古」，伊並沒有施用
    毒品；伊與古文泉前1天在桃園縣中壢市○○路612號2樓賭
    博，該處是1間賭場，伊只知道負責開門的人叫「刁子」，
    96年2月10日凌晨開始在該處賭博，伊進去大約半小時就開
    始賭，伊與古文泉是賭骰子，約有3、4個人一起賭，古文泉
    抵押2包毒品給伊，毒品是用夾練袋裝的，外型是白色塊狀
    ，也有粉末，古文泉當天帶的現金約有4萬元，加上欠伊的
    ，古文泉約輸了10萬元，古文泉欠伊的錢將近有4萬元，古
    文泉原本要再跟伊借錢，但是伊不肯，伊與古文泉有約定1
    天的時間還錢，伊記得是在96年2月10日快天亮的時候離開
    ，伊沒有叫古文泉抵押毒品給伊，是古文泉自己要抵押，海
    洛因的市價約1錢2萬多元，另1包標示為0.6公克的粉末海洛
    因是伊自己的，電子磅秤也是伊的，因為伊隨時都會施用海
    洛因，伊每天都會控制自己施用的量云云（見96年度偵字第
    5922號卷第10、31頁，原審97年度訴字第56號卷第36、70至
    75頁），證人古文泉於本案原審證稱：96年2月10日當天並
    未與被告見過面。其先前賭博向被告借款押了2錢在被告處
    ，是借款4萬元或5萬元，賭博當天沒錢，就將身上的海洛因
    交給被告，1錢是2萬多元等語（見原審卷第88、89頁），觀
    諸被告與證人古文泉就96年2月10日有無見面賭博、賭博之
    時間、證人古文泉當日究竟輸掉多少錢、證人古文泉為何要
    將毒品抵押予被告、抵押毒品之形狀等重大爭點，被告與證
    人古文泉所述之情節均有重大歧異，而被告與證人古文泉僅
    係一般朋友關係，對於賭博輸贏必定會錙銖必較，然其等對
    於證人古文泉究竟積欠多少債務，竟無法說出正確金額，證
    人古文泉於該案原審之證述及被告之供述，已有重大瑕疵。
    又被告於本院辯稱當時係由綽號「阿炮」之郭秉志開車載往
    桃園縣中壢市○○街612號賭場並載返臺北，然本院於97 年
    度上訴字第3851號案審理時業已傳喚該綽號「阿炮」之郭秉
    志到庭作證，其接受被告選任辯護人詰問時具結證稱：其雖
    認識被告，但未曾開車載過被告，亦未去過桃園縣中壢市○
    ○街612號，復未與被告去過賭場等語（見本院97年度上訴
    字第3851號卷98年5月27日審判筆錄第2、3頁），被告之辯
    詞與證人古文泉於原審之證述，顯屬虛偽，無從採信。
(六)末查販賣海洛因係違法行為，非可公然為之，且有其獨特之
    販售通路及管道，復無公定價格，容易增減分裝之份量，而
    每次買賣之價量，可能隨時依雙方關係深淺、資力、需求量
    及對行情之認知、來源是否充裕、查緝鬆嚴、購買者被查獲
    時供述購買對象之可能風險評估等，而異其標準，非可一概
    而論，本件被告既不承認有前開販賣第一級毒品海洛因之事
    實，本院自無從查得其販入海洛因之真正價格及其是否因非
    法販賣該海洛因予證人古文泉而獲得具體利潤之金額。然近
    來政府為杜絕毒品氾濫，對於查緝施用及販賣毒品之工作，
    無不嚴加執行，販賣毒品罪又係重罪，設若無利可圖，衡情
    一般持有毒品之人當無輕易將所持有之海洛因交予他人而甘
    冒於再次向他人購買時，而有被查獲移送法辦之危險之理。
    且不論是瓶裝或袋裝之海洛因，均可任意分裝或增減其份量
    ，而每次買賣之價量，亦隨時隨雙方關係之深淺、當時之資
    力、需要程度及對行情之認知等因素，機動的調整，因之販
    賣之利得，除經坦承犯行，或帳冊價量均臻明確外，委難察
    得實情。從而，縱未確切查得販賣賺取之實際差價，但除別
    有事證，足認係按同一價格轉讓，確未牟利外，尚難執此認
    非法販賣之事證有所不足，致知過坦承者難辭重典，飾詞否
    認者反得逞僥倖，致失情理之平。易言之，販賣之人從價差
    或量差中牟利之方式雖異，然其販賣目的在意圖營利則同一
    ，堪認本件被告販入海洛因之價格必較販出之價格低廉，或
    以同一價格而減少海洛因之份量，而有從中賺取差額利潤圖
    利之意圖及事實，此應屬合於論理法則，且不違背社會通常
    經驗之理性判斷，其於96年2月11日欲以1錢25000元之價格
    販賣第一級毒品海洛因予古文泉，亦經本院97年度上訴字第
    3851號判決案認定確有營利之意圖，並經最高法院98台上字
    第4904號判決上訴駁回確定，是故本件被告於96年2月10日
    以同樣之價格販賣海洛因係基於營利之意圖而販賣，應堪認
    定。
(七)綜上所析，本件事證明確，被告所辯無非卸責之詞，不足採
    信，其於96年2月10日販賣第一級毒品海洛因之犯行，堪以
    認定。
二、論罪科刑
(一)新舊法比較
    查被告林泰擇行為後，毒品危害防制條例部分條文業已修正
    ，並經總統於98年5月20日公布，於98年11月20日起施行，
    毒品危害防制條例第4條第1項之販賣第一級毒品罪法定本刑
    之規定，修正前毒品危害防制條例第4條第1項係規定「製造
    、運輸、販賣第一級毒品者，處死刑或無期徒刑；處無期徒
    刑者，得併科新臺幣一千萬元以下罰金。」，修正為「製造
    、運輸、販賣第一級毒品者，處死刑或無期徒刑；處無期徒
    刑者，得併科新臺幣二千萬元以下罰金。」，經比較修正前
    、後關於罰金刑之規定，以修正前法律，較有利於被告，依
    被告未有自白及供出毒品上源而得以減輕其刑之情形，經比
    較新舊法結果，依刑法第2條第1項前段規定，自應整體適用
    修正前毒品危害防制條例之規定。
(二)核被告所為係犯修正前毒品危害防制條例第4條第1項之販賣
    第1級毒品罪。被告為販賣而持有第一級毒品之低度行為，
    應為販賣第一級毒品之高度行為所吸收，自不另論罪。又犯
    修正前毒品危害防制條例第4條第1項販賣第一級毒品罪，不
    分犯罪情節輕重，概處以法定刑死刑或無期徒刑，難免輕重
    失衡，倘有情輕法重情形，於裁判時自得適用刑法第59條酌
    量減輕其刑，以避免過嚴之刑罰（司法院大法官解釋釋字第
    263號解釋意旨參照）。於此情形，倘依其情狀處以有期徒
    刑，即足以懲儆，並可達防衛社會之目的者，自非不可依客
    觀之犯行與主觀之惡性二者加以考量其情狀，是否有可憫恕
    之處，適用刑法第59條之規定酌量減輕其刑，期使個案裁判
    之量刑，能斟酌至當，符合比例原則。查被告僅具有高職肄
    業之智識程度，本件販賣之第一級毒品之數量尚屬非鉅，為
    賺取利益而誤觸重典，審諸被告本件交易毒品所得有限，大
    量出售海洛因，危害社會治安重大並賺取巨額價差之中盤商
    或大盤商，尚屬有別。衡以修正後毒品危害防制條例第4條
    第1項規定法定最低本刑為無期徒刑，本院考量被告上開犯
    罪情狀，認依其犯罪程度、獲利情形、智識程度等情倘量處
    法定本刑無期徒刑仍嫌過重，而有情輕法重之虞，爰依刑法
    第59條規定，酌減其刑。
四、原審未予詳查，遽以不能證明被告有被訴販賣第一級毒品犯
    行，而為無罪之諭知，尚有未洽。檢察官提起上訴，主張被
    告應成立販賣第一級毒品犯行，指摘原判決不當，為有理由
    ，自應由本院將原判決撤銷，予以改判。爰審酌被告正值壯
    盛之年，不思努力進取，明知毒品海洛因對於人體有莫大之
    戕害，為圖一己之私利，竟漠視毒品之危害性，而販賣毒品
    犯行，嚴重危害國民身心健康及社會風氣，進而敗壞社會治
    安，兼酌以被告犯罪後否認犯行之態度，及其犯罪之動機、
    目的、手段、販賣毒品之數量及所得利益等一切情狀，量處
    如主文所示之刑。扣案之白粉13包（台灣桃園地方法院96年
    度訴字第1075號案）經送鑑定結果，係含有第一級第6項毒
    品海洛因成分（合計淨重5.00公克，空包裝總重2.86公克）
    ，有法務部調查局96年3月23日調科壹字第09623025260號鑑
    定書附卷可憑（見98年度偵字第20053號卷第56頁背面），
    應依毒品危害防制條例第18條第1項前段規定宣告沒收銷燬
    之。被告販賣之第一級毒品海洛因之所得，雖未扣案，仍應
    依毒品危害防制條例第19條第1項之規定宣告沒收，如全部
    或一部不能沒收時，以其財產抵償之。扣案（本院97上訴字
    第3851號案）電子磅秤1台，為被告所有供被告交易毒品時
    秤量所用，扣案之手機門號之SIM卡為被告所有供聯繫販賣
    毒品之用，均應依毒品危害防制條例第19條第1項之規定沒
    收。至於未扣案之被告所使用門號0000000000之行動電話1
    支，係被告所有供販賣毒品所用之物，無證據證明已滅失，
    爰應依同條例第19條第1項規定沒收，如不能沒收時，追徵
    其價額（最高法院95年度台上字第4105號、96年度台上字第
    1038號判決意旨參照）。
據上論斷，應依刑事訴訟法第369條第1項前段、第364條、第299
條第1項前段，修正前毒品危害防制條例第4條第1項、第18條第1
項、第19條第1項，刑法第2條第1項前段、第11條前段、第59條
，判決如主文。
本案經檢察官鄭富銘到庭執行職務。
中    華    民    國    100   年    6     月    16    日
                  刑事第十一庭      審判長法  官  許宗和
                                          法  官  潘進柳
                                          法  官  沈君玲
以上正本證明與原本無異。
如不服本判決，應於收受送達後10日內向本院提出上訴書狀，其
未敘述上訴之理由者並得於提起上訴後10日內向本院補提理由書
（均須按他造當事人之人數附繕本）「切勿逕送上級法院」。
                                          書記官  彭于瑛
中    華    民    國   100    年    6     月    17    日
附錄：本案論罪科刑法條全文
毒品危害防制條例第4條
製造、運輸、販賣第一級毒品者，處死刑或無期徒刑；處無期徒
刑者，得併科新臺幣一千萬元以下罰金。
製造、運輸、販賣第二級毒品者，處無期徒刑或七年以上有期徒
刑，得併科新臺幣七百萬元以下罰金。
製造、運輸、販賣第三級毒品者，處五年以上有期徒刑，得併科
新臺幣五百萬元以下罰金。
製造、運輸、販賣第四級毒品者，處三年以上十年以下有期徒刑
，得併科新臺幣三百萬元以下罰金。
製造、運輸、販賣專供製造或施用毒品之器具者，處一年以上七
年以下有期徒刑，得併科新臺幣一百萬元以下罰金。
前五項之未遂犯罰之。